【裁判字號】    89,交訴,125
【裁判日期】    900716
【裁判案由】    業務過失致死等
【裁判全文】
臺灣臺北地方法院刑事判決                          八十九年交訴字第一二五號
    公  訴  人  臺灣臺北地方法院檢察署檢察官
    被      告  乙○○
    選任辯護人  楊進興
右列被告因業務過失致死等案件，經檢察官提起公訴( 八十九年度偵字第一七四五五
號 )，本院判決如左：
        主      文
乙○○從事業務之人，因業務上之過失致人於死，處有期徒刑拾月，緩刑年。
        事      實
一、乙○○係「朝和電業社有限公司」( 下稱：朝和電業社，負責人：張景昌 )雇用
    之大貨車司機，平日負責駕駛該公司所有但靠行「華盛貨運有限公司」之一輛車
    牌FI-941號營業用大貨車載運發電機等器材，為從事駕駛業務之人。其於八十九
    年六月七日晚九時許，駕駛該輛車牌FI-941號營業用大貨車，並在駕駛室附載張
    景昌( 坐於駕駛人座位右側，即駕駛室三個坐位之中間座位 )及助手丁○○( 坐
    於駕駛室右邊車門旁，即駕駛室三個座位之右邊座位 )，自臺北市○○○路○段
    「臺北市政府捷運站」出發，欲至信義路五段一號「臺北國際會議中心」( 公共
    場所 )載運朝和電業社所有之發電機等器材，沿信義路五段由東往西方向行駛，
    途經「臺北國際會議中心」前通道出口( 出口右側人行道邊路燈桿設有「臺北國
    際會議中心收費停車場」綠底白字直式長方形指示牌 )，見該會議中心收費停車
    場電動柵門並未開啟，欲停車請助手丁○○開啟大貨車右邊車門下車通知該會議
    中心警衛開啟收費停車場電動柵門之際，適有一輛由成年男子陳振銘所駕駛並在
    後座附載女友丙○○之車牌CGV-801 號重型機器腳踏車，刻沿信義路五段外側快
    車道由東往西方向駛來。乙○○理應注意該會議中心係公共場所，在其通道出口
    前不得停車；如不得已停車時，應注意依車輛順行方向緊靠道路右側停車；且在
    停車向外開啟車門時，應提醒助手丁○○( 未據起訴 )注意行人、車輛，並讓行
    人或車輛先行，而依當時雖係夜間但有照明、天候晴、路面乾燥無缺陷、視距良
    好無障礙物等情形觀之，並無任何足令乙○○有何不能注意之情事，其應注意能
    注意卻疏未注意，貿然駕車未依車輛順行方向緊靠道路右側即在該會議中心通道
    出口前停車( 大貨車右側至人行道緣石間留有可供一輛機車通行之空隙 )。助手
    丁○○亦疏未注意大貨車右側之行人、車輛並讓行人、車輛先行，竟突然開啟右
    邊車門並伸出右腳準備下車，及見右後方有一輛重型機器腳踏車( 陳振銘駕駛之
    車牌CGV-801 號重型機器腳踏車 )已經駛近右邊車門，大喊「啊！有車」並立即
    關上右邊車門，惟車門邊框仍然擦撞該輛重型機器腳踏車駕駛陳振銘左肩致機車
    失控前衝倒地，陳振銘、丙○○二人分別自機車座位跌出，先後分別撞擊前揭懸
    掛「臺北國際會議中心收費停車場」指示牌之路燈桿倒地。陳振銘受有左肩長約
    四公分擦挫傷、腹部腫大等傷害，雖經送臺北市立仁愛醫院急救，仍因多器官衰
    竭延至同年月廿日凌晨二時廿五分不治死亡。丙○○則受有胸部挫傷及右下肢擦
    傷3 X 4 公分等傷害( 被害人丙○○於本院審理中撤回告訴 )。乙○○肇事後，
    向到達事故現場處理員警自首犯行。
二、案經被害人陳振銘父親甲○○訴請臺灣臺北地方法院檢察署檢察官偵查起訴。
        理      由
一、右揭事實，業據被告乙○○自白不諱，核與證人丙○○、張景昌及丁○○等三人
    之證述相符，並有道路交通事故調查報告表、交通事故談話紀錄表、交通事故補
    充資料表、交通事故分析研判表、現場路況及車損相片等件在卷可資佐證。被害
    人陳振銘因本件交通事故，受有左肩長約四公分擦挫傷、腹部腫大等傷害，雖經
    送臺北市立仁愛醫院急救，仍因多器官衰竭延至同年月廿日凌晨二時廿五分不治
    死亡之事實，亦經臺灣臺北地方法院檢察署檢察官督同法醫師相驗明確，有勘驗
    筆錄、驗斷書及相驗屍體証明書等件在卷可按。被告乙○○係領有營業大貨車駕
    駛執照之駕駛人，其就「道路交通安全規則」第一百十二條第一項第三款「汽車
    停車時，．．．公共場所出入口．．．前，不得停車」及同條項第十五款「汽車
    停車時，停車向外開啟車門時，應注意行人、車輛，並讓其先行」等規定，自均
    應知之甚稔。況依卷附「道路交通事故調查報告表」記載本件交通事故發生當時
    雖係夜間但有照明、天候晴、路面乾燥無缺陷、視距良好無障礙物等情形觀之，
    並無任何足令被告乙○○有何不能注意之情事，其應注意且能注意竟疏未注意以
    致肇事，就本件交通事故之發生自有過失無疑，且其過失與被害人陳振銘受傷不
    治死亡間，確有相當因果關係。臺北市車輛行車事故鑑定委員會鑑定意見及臺北
    市政府交通局覆議意見亦均採相同見解，有鑑定意見書及覆議意見書各一件在卷
    。本件被告乙○○業務過失致死之事證明確，應予依法論科。
二、核被告乙○○所為，係犯刑法第二百七十六條第二項業務過失致人於死罪。被告
    乙○○肇事後，在未為任何有偵查犯罪職權之公務員發覺前，向到達事故現場處
    理員警坦承肇事，有臺北市政府警察局交通警察大隊八十九年十月十一日北市警
    交大四字第八九六六○五八八○○號函附之「報案自首調查表」一件在卷可稽，
    符合刑法第六十二條前段自首減刑之規定，應依法減輕其刑。爰審酌被告乙○○
    過失程度、造成被害人陳振銘受傷不治死亡之損害惟已與被害人家屬達成民事上
    和解賠償損害，有協議書在卷等一切情狀，量處如主文所示之刑，以示懲儆。末
    查被告乙○○未曾受有期徒刑以上刑之宣告，有臺灣高等法院檢察署刑案紀錄簡
    覆表一件在卷可按，其經此次教訓當知所警惕，應無再犯之虞，本院認其前所受
    宣告之刑以暫不執行為適當，乃併予宣告緩刑三年，以啟自新。
三、至於公訴意旨另略以：被告乙○○前揭駕駛行為造成被害人陳振銘附載之女友丙○○受有胸部挫傷及右下肢擦傷3 X 4 公分等傷害，亦據被害人丙○○提出告訴
    ，因認被告乙○○另涉有觸犯刑法第二百八十四條第二項業務過失傷害罪嫌云云
    。經查：被告乙○○業與被害人丙○○達成民事上和解賠償新臺幣六萬元而撤回
    告訴，有和解書影本及陳報狀在卷可稽。公訴人既認此部分與前揭有罪部分有想
    像競合之裁判上一罪關係，爰即不另就此部分為公訴不受理之諭知，併此敘明。
據上論斷，應依刑事訴訟法第二百九十九條第一項前段，刑法第二百七十六條第二項
，第六十二條前段，第七十四條第一款，罰金罰鍰提高標準條例第一條前段，判決如
主文。
本案經檢察官蔡名堯到庭執行職務
中      華      民      國    九    十    年      七      月十六    日
                          臺灣臺北地方法院交通法庭
                                  法  官  鍾      華
右正本證明與原本無異。
如不服本判決，應於判決送達後十日內向本院提出上訴狀 (應附繕本) ，上訴於
臺灣高等法院。
                                  書記官  黃  繡  琴
中      華      民      國    九    十    年      七      月    十六    日
附錄本案所犯法條全文
刑法第二百七十六條
一因過失致人於死者，處二年以下有期徒刑、拘役或二千元以下罰金。
二從事業務之人，因業務上之過失犯前項之罪者，處五年以下有期徒刑或拘役，得併
 科三千元以下罰金。


司法院資訊處製作；財團法人民間司法改革基金會備份。
